臺灣高等法院刑事裁定
110年度毒抗字第1021號
抗  告  人  臺灣臺北地方檢察署檢察官
被      告  李明翰


上列抗告人因被告違反毒品危害防制條例案件，不服臺灣臺北地
方法院110年度毒聲字第481號，中華民國110年6月10日裁定（聲
請案號：臺灣臺北地方檢察署110年度毒偵字第1245號、110年度
撤緩毒偵字第63號），提起抗告，本院裁定如下：
    主  文
抗告駁回。
    理  由
一、原裁定意旨略以：本件檢察官之聲請繫屬時，被告李明翰之
    戶籍及現居地均在臺北市內湖區，並非原審法院轄區。又被
    告自承係於民國108年7月24日19時許，在其當時位於新北市
    汐止區之居所內施用第二級毒品甲基安非他命，復未明確供
    稱其於110年2月4日17時18分為臺灣臺北地方檢察署觀護人
    採尿回溯96小時內某時許，施用第二級毒品甲基安非他命之
    具體地點，是被告上開犯行之犯罪地均難認係在原審法院轄
    區。又被告雖因持有毒品遭警於臺北市松山區查扣，然卷內
    並無積極證據得認其該持有第二級毒品之行為與其108年7月
    24日19時許施用第二級毒品之犯行間具有吸收關係，故原審
    對於上開犯行並不具有管轄權，本件聲請顯然違背管轄之程
    序規定，於法未合，應予駁回等語。
二、抗告意旨略以：被告於108年7月25日19時25分許，在臺北市
    ○○區○○路000巷00號前為警盤查，經其同意搜索，扣得白色
    結晶1包，嗣被告為警採集之尿液經送鑑驗，呈甲基安非他
    命、安非他命陽性反應，上開白色結晶1包，經驗定結果，
    確檢出甲基安非他命，足徵被告自承於108年7月24日19時許
    ，在新北市○○區○○○路000巷0號B1曾施用甲基安非他命等語
    ，與事實相符。又被告於警詢時供稱其持有之甲基安非他命
    係於上開施用行為同時，在新北市汐止區福德一路201巷一
    帶，向真實姓名年籍不詳之男網友所購買，依其犯罪性質，
    其持有第二級毒品之低度行為，應為施用第二級毒品之高度
    行為所吸收，而僅論以施用第二級毒品一罪，且無證據足認
    其為警查獲持有之毒品，係在上開施用毒品犯行後所另行取
    得，是被告為警查獲持有毒品之地點，仍為犯罪地，而屬原
    審法院管轄。至被告於110年2月4日17時18分為臺灣臺北地
    方檢察署觀護人採尿回溯96小時內某時許所為之施用第二級
    毒品犯行，因與上開施用及持有毒品間具有刑事訴訟法第7
    條第1款所定一人犯數罪之相牽連關係，且均適用觀察、勒
    戒之保安處分處遇程序，自有依同法第6條第1項定其管轄權
    之必要。原審遽以無管轄權為由駁回本件聲請，顯有違誤，
    請撤銷原裁定，更為適當合法之裁定云云。
三、按案件由犯罪地或被告之住所、居所或所在地之法院管轄，
    刑事訴訟法第5條定有明文，乃以土地區域定案件管轄之標
    準。又一人犯數罪者，為相牽連案件；數同級法院管轄之案
    件相牽連者，得合併由其中一法院管轄，亦為同法第7條第1
    款、第6條第1項所明定。此乃基於訴訟經濟，使原無管轄權
    之法院，取得牽連案件之管轄權。
四、經查：檢察官係以被告自承基於施用第二級毒品之犯意，㈠
    於108年7月24日下午7時許，在新北市○○區○○○路000巷0號B1
    ，施用第二級毒品甲基安非他命1次，㈡於110年2月4日下午5
    時18分為臺灣臺北地方檢察署觀護人採尿回溯96小時內某時
    許，在臺灣地區不詳地點，施用第二級毒品甲基安非他命1
    次，因而向原審法院聲請裁定將被告送勒戒處所觀察、勒戒
    云云。惟參酌聲請書所載之犯罪事實，尚無從認定本件犯罪
    地係在原審法院管轄區域內，復依卷附之臺灣臺北地方檢察
    署110年4月29日北檢欽必110毒偵1245字第1109035338號函
    、被告之個人戶籍資料查詢結果（原審卷第5、13頁），檢
    察官於110年4月29日聲請觀察、勒戒並繫屬原審法院時，被
    告之住所係在臺北市內湖區，亦非原審法院管轄區域甚明。
    而刑法上所謂吸收犯，係指一罪所規定之構成要件，為他罪
    構成要件所包括，因而發生吸收關係者而言。如意圖供自己
    施用而持有毒品，進而施用，則其持有之低度行為，當然為
    高度之施用行為所吸收，不另論以持有毒品罪；惟如施用毒
    品者，另以其他犯意而持有毒品，其持有毒品與施用毒品間
    即無高低度行為之關係可言，自不生吸收犯之問題。稽之被
    告於108年7月25日下午7時25分許，在臺北市○○區○○路000巷
    00號前為警查獲持有白色結晶1包（即甲基安非他命）後，
    其於警詢時陳稱：於108年7月24日下午7時許，在新北市汐
    止區福德一路201巷一帶馬路旁，由網路聊天室隨機認識，
    綽號不詳的男性網友賣給我毒品等語（毒偵2857卷第15頁反
    面），僅說明扣案毒品之來源，無從據以認定被告所為㈠犯
    行施用之甲基安非他命即係來自於該不詳之網友，又員警、
    檢察官均未詢問被告所施用毒品之來源，卷內亦無證據可認
    被告上開施用行為與持有行為間有何關聯性，尚難認其持有
    第二級毒品與施用第二級毒品間具有吸收犯之實質上一罪關
    係，自難以查獲地為原審法院管轄範圍，即認原審法院就被
    告所為㈠施用第二級毒品之犯行有管轄權，亦無從以被告一
    人犯數罪，而將其所犯㈡施用第二級毒品之相牽連案件，合
    併由原審法院管轄。是原審認被告之犯罪地、住所地，均非
    在原審法院轄區，以無管轄權為由，駁回本件檢察官之聲請
    ，並無違誤。抗告意旨僅泛稱被告所犯持有毒品行為與施用
    毒品行為間具有關聯性，應論以吸收犯之實質上一罪，故其
    為警查獲持有毒品之地點亦為犯罪地云云，並未舉出具體事
    證供本院審認有無管轄權，難認可採。綜上，本件抗告為無
    理由，應予駁回。
據上論斷，依刑事訴訟法第412條，裁定如主文。 
中　　華　　民　　國　　110  　年　　7　　月　　28　　日
                  刑事第二十五庭審判長法　官  邱滋杉
                                      法　官  黃翰義
                                      法　官  陳彥年
以上正本證明與原本無異。
不得再抗告。
                                      書記官  彭秀玉
中　　華　　民　　國　　110 　年　　7 　　月　　28　　日